臺灣高雄地方法院民事判決　　　　　　　　　　　　九十三年度訴字第一九六六號
　　原　　　告　甲○○
　　被　　　告　乙○○
　　訴訟代理人　陳慧敏　　律師
當事人間損害賠償事件，經本院刑事庭裁定（民國九十二年度交簡附民字第六四號）
裁定移送民事庭，本院於民國九十三年十二月十七日言詞辯論終結，判決如下：
    主      文
被告應給付原告新台幣拾捌萬捌仟陸佰肆拾玖元，及自民國九十三年六月十一日起至
清償日止，按年息百分之五計算之利息。
原告其餘之訴駁回。
訴訟費用由被告負擔二分之一；餘由原告負擔。
本判決第一項，得假執行。
    事實及理由
一、原告主張：被告於民國九十二年八月三十一日下午十四時十分許，駕駛車牌號碼
    ＸＶ─四三０七自用小客車（下稱系爭車輛），沿高雄市○○區○○路，由西往
    東行駛，途經該路與同愛街交岔路口（下稱肇事地點）時，本應注意該地點屬於
    無號誌交岔路口，應減速慢行，以便隨時停車之準備；並應注意車前狀況，隨時
    採取必要安全措施，且依當時情形，並無不能注意之情事。適原告於同一時、地
    ，亦騎乘車號ＺＣＬ─九０三之輕型機車（下稱系爭機車），沿同愛街由北往南
    行駛，被告疏未注意上開規定，致兩造於肇事地點發生車禍，系爭車輛前保險桿
    撞及系爭機車右排氣管，造成原告人車倒地，受有左下腋挫傷、左足踝、右膝扭
    傷及左踝跟腱斷裂等傷害。被告所涉過失致傷害行為，業經鈞院以九十三年度交
    簡字第一０八０號判決拘五十九日，得易科罰金，嗣因被告不服提起上訴，並據
    鈞院以九十三年度交簡上字第一六八號判決駁回上訴確定在案（下稱系爭刑事事
    件），則被告對於原告所受之損害，自應負民事侵權行為損害賠償責任。本件原
    告因此所受之損害，包括醫療費用部分新台幣（下同）一萬零五百九十五元；薪
    資損失部分，原告於車禍發生時，經營燈飾生意，每月薪資一萬六千五百元，因
    傷自九十二年九月一日起至滿六個月止，無法工作，受有九萬九千元之薪資損失
    ；看護費用部分，原告因傷手術，自九十二年九月二十三日起至九十二年十二月
    二十六日止，均須他人看護，所生看護費用九萬七千一百八十元，自得請求被告
    賠償此部分損害；小孩安親班費用部分，原告之女包佳玉係民國八十五年九月十
    六生，於事故發生時，因原告受傷，致須送往安親班託人照顧，合計自九十二年
    十月一日起至九十三年四月十六日止，每月支出入學費及學雜費，合計四萬二千
    零二十五元；非財產上損害部分，請求十三萬四千七百五十四元，總計得請求賠
    償之金額為三十八萬三千五百五十四元等情。爰依民法第一百八十四條第一項前
    段、第一百九十二條之二、第一百九十三條第一項、第一百九十五條第一項前段
    侵權行為損害賠償法律關係。聲明：被告應給付原告三十八萬三千五百五十四元
    ，及自民事起訴狀繕本送達被告翌日即九十三年六月十一日起至清償日止，按年
    息百分之五計算之利息。
二、被告則以：關於兩造在上揭時、地發生車禍事故，原告受有左踝跟腱斷裂等傷害
    ，並原告自行支出醫療費用一萬零五百九十五元、看護費用九萬七千一百八十元
    及小孩安親班費用四萬二千零二十五元。暨原告有兩個月看護必要，每月薪資一
    萬六千五百元，兩個月期間無法工作，且原告主張非財產上損害為十三萬四千七
    百五十四元等事實，均不爭執。惟本件車禍事故係因可歸責於原告所引起，被告
    不負過失責任，原告所受左踝跟腱斷裂傷與本件車禍無因果關係，又原告支出醫
    療費、小孩安親班費用、看護費用均與侵權行為無因果關係。本件原告就車禍事
    故之發生與有過失，應予過失相抵，再原告領取汽車強制責任險理賠一萬七千八
    百十五元，應予扣除等語置辯。爰聲明：原告之訴駁回。
三、兩造不爭執事項：
（一）被告於九十二年八月三十一日下午十四時十分許，駕駛系爭車輛，沿高雄市○
      ○區○○路，由西往東行駛，途經肇事地點時，適原告於同一時、地，亦騎乘
      系爭機車，沿同愛街由北往南行駛，兩造於肇事地點發生車禍，系爭車輛前保
      險桿撞及系爭機車右排氣管，原告人車倒地，受有左下腋挫傷、左足踝、右膝
      扭傷等傷害。又原告現在受有左踝跟腱斷裂等傷害。
（二）被告因本件車禍事故，所涉過失致傷害行為，業經本院以九十三年度交簡字第
      一０八０號判決拘五十九日，得易科罰金，並因被告不服提起上訴，復據本院
      以九十三年度交簡上字第一六八號判決駁回上訴確定。
（三）原告違反支線道車應禮讓幹線道車先行之規定，對於系爭車禍，應負肇事主因
      責任。
（四）原告自行支出醫療費用一萬零五百九十五元，暨支出看護費用九萬七千一百八
      十元及小孩安親班費用四萬二千零二十五元。原告有兩個月看護必要，每月薪
      資一萬六千五百元，兩個月無法工作。原告主張非財產上損害十三萬四千七百
      五十四元。
四、被告固不爭執上開事實，惟否認原告之請求權，並以前揭情詞置辯，茲本件應予
    審究者，乃被告就系爭車禍應否負過失責任？兩造過失責任比例為何？原告所受
    左踝跟腱斷裂傷與本件車禍有無因果關係？爰分述如下：
（一）被告就系爭車禍應否負過失責任？兩造過失責任比例為何？經查：
　１、被告駕駛系爭車輛撞及原告，致原告人車倒地，並自承就系爭車禍應負過失責
　　　責任，且對於交通鑑定報告及覆議函鑑定內容無意見等情，業據被告於系爭刑
　　　事事件審理中自承：「（對簡易判決處刑書之犯罪事實有何意見？）我承認我
　　　有撞到告訴人（原告），我認為雙方都有過失」、「（對於交通鑑定報告及覆
　　　議函，有何意見？）無意見。該路口每天都有停放兩輛大貨車，會阻擋到視線
　　　．．」（參見刑事審理卷第二十五頁）等語綦詳，核與原告主張情節大致相符
　　　，並有道路交通事故現場圖、道路交通事故證明書等資料附於系爭刑事卷可稽
　　　，已堪認被告就系爭車禍之發生，應負過失責任。
  ２、次查，被告行經無號誌之交岔路口未減速慢行，為系爭車禍肇事次因乙節，業
      據高雄市政府交通局行車事故鑑定委員會（下稱行車事故鑑委會）鑑認綦詳，
      有該委員會九十三年一月八日高市鑑字第九二一二０三六號鑑定意見書附於系
      爭刑事卷可徵。嗣因當事人不服，經送高雄市車輛行車事故覆議鑑定委員會（
      下稱行車事故覆委會）覆鑑結果，亦採同鑑定結論，有高雄市政府九十三年四
      月二日高市府交三字第０九三００一九０二四號函附於刑事卷可稽，堪認被告
      就系爭車禍具有行經無號誌之交岔路口未減速慢行之責任。
  ３、按行經無號誌之交岔路口，車輛均應減速慢行，作隨時停車之準備，為道路交
      通安全規則（下稱道安規則）第九十三條第一項第三款所明定。被告考領得普
      通小型車駕駛執照乙節，業據其於刑事偵查中自承屬實（參見刑事偵卷第八頁
      ），堪予認定。而按被告既領有駕駛執照，其駕駛系爭車輛行經肇事路段，關
      於駕駛人駕駛車輛時，行經無號誌之交岔路口，均應減速慢行，作隨時停車之
      準備之交通規定，自應熟悉，並予確實遵守。詎被告駕駛系爭車輛於肇事地點
      時，疏未注意前揭規定，即貿然通過該路口，顯見被告行車，違反上開安全規
      則。又本件肇事當時，依當路況及天候，並無不能注意之情事，亦有道路交通
      事故現場圖、道路交通事故證明書附於刑事卷可稽，堪予認定。綜上所述，被
      告駕駛車輛應注意遵守上揭規定，並其能注意，竟疏未注意，顯見被告駕駛車
      輛具有過失，灼然甚明。
  ４、又查，原告確因本件車禍受有左下腋挫傷、左足踝、右膝扭傷等傷害乙節，為
      被告所不爭執，並有原告提出高雄市立聯合醫院（下稱聯合醫院）、原祿骨科
      醫院（下稱原祿醫院）及高雄醫學大學附設中和紀念醫院（下稱高雄醫學院）
      診斷證明書各一紙附於刑事卷可稽。堪認被告過失行為與原告受傷害間，具有
      相當因果關係。此外，參以被告駕駛系爭車輛，行經無號誌之交岔路口，未依
      規定減速慢行，作隨時停車之準備，肇致系爭車禍，造成原告受有傷害，亦經
      本院以被告過失傷害罪，判處拘役五十九日，得易科罰金確定在案乙節，有刑
      事判決影本二份附卷可稽，堪可認定。益徵被告過失行為與原告所受傷害間，
      具有因果關係無訛。
  ５、再按車輛行駛至無號誌．．交岔路口，支線道車應暫停讓幹線道車先行，道安
      規則第一百零二條第一項第二款所明定。本件原告騎乘系爭機車，行至肇事地
      點，違反支線道車應禮讓幹線道車先行之規定乙節，有上揭鑑定意見書附於刑
      事卷可稽，並為原告所自認，且經刑事判決認定無誤，堪認原告對於系爭車禍
      之發生，亦與有過失責任。
  ６、末按，損害之發生或擴大，被害人與有過失者，法院得減輕賠償金額，或免除
      之。民法第二百十七條第一項著有明文。本院審酌原告騎乘機車，違反支線道
      車應禮讓幹線道車先行之規定，為肇事主因；被告駕駛系爭車輛，行經無號誌
      之交岔路口，未依規定減速慢行，作隨時停車之準備，為肇事次因等情，有上
      開鑑定意見書附於刑事卷可證，爰認定原告就系爭車禍應負擔過失責任比例以
      百分之六十為適當；被告應負擔之過失責任以百分之四十為適當。
（二）原告所受左踝跟腱斷裂傷與本件車禍有無因果關係？經查：
  １、被告辯稱：車禍發生後，依原告前往聯合醫院及原祿醫院就診紀錄所載，原告
      所受傷害，分別係左小腿、大腿及左骨盆部位挫傷，雙膝擦傷及右膝內側瘀傷
      ；左足踝扭挫傷（腫痛）、右膝扭挫傷（腫痛），並無左踝跟腱斷裂之病名，
      迄至高雄醫學院九十二年十月二十日所出具之診斷書，始有左踝跟腱斷裂之記
      載，顯見原告受有左踝跟腱斷裂之傷害，與系爭車禍無關云云，固提上開醫院
      出具診斷證明書為證，惟為原告所否認。
  ２、按損害賠償之債，以有損害之發生及有責任原因之事實，並二者之間有相當因
      果關係為成立要件（最高法院四十八年度台上字第四八一號判例要旨參照）。
      所謂相當因果關係，係指有此行為，通常即足生此種損害者。經查，原告於九
      十二年八月三十一日因系爭車禍受傷，前往聯合醫院急診結果，原告受有左小
      腿、大腿及左骨盆部位挫傷，雙膝擦傷及右膝內側瘀傷等情，有該院九十二年
      十月十五日出具診斷證明書附卷可稽，顯見原告所受傷害與左小腿有關；嗣原
      告於九十二年九月一日前往原祿醫院就診結果，其傷勢為：左足踝扭挫傷（腫
      痛）、右膝扭挫傷（腫痛）乙節，亦有該院九十二年九月二十三日出具診斷證
      明書附卷可稽，堪認原告所受左小腿之傷害與左足踝扭挫傷有關。此外，依上
      情所示，亦徵原告所受左足踝傷害，於事故發生翌日，即已呈現腫痛現象無訛
      。
  ３、次查，原告於九十二年九月二十二日前往高雄醫學院門診檢查當日入院接受左
      踝跟腱斷裂修補手術，並於同年九月二十七日出院，其左足踝跟腱斷裂與原祿
      醫院診斷證明書記載：左足踝扭挫傷（腫痛）、右膝扭挫傷（腫痛）有關乙節
      ，有高雄醫學院九十三年十月二十六日函敘附卷可稽，堪認原告於高雄醫學院
      診斷之左足踝跟腱斷裂傷，與被告駕駛系爭汽車撞擊原告有關。是被告否認原
      告所受左足踝跟腱斷裂與系爭車禍無關，洵屬無據。
  ４、末查，原告因系爭車禍，受有左下腋挫傷、左足踝、右膝扭傷及左踝跟腱斷裂
      等傷害乙節，亦據系爭刑事事件認定無誤，益堪認原告所受左足踝跟腱斷裂，
      乃系爭車禍所造成。
五、按因故意或過失，不法侵害他人之權利者，負損害賠償責任；汽車、機車或其他
    非依軌道行駛之動力車輛，在使用中加損害於他人者，駕駛人應賠償因此所生之
    損害；不法傷害他人之身體或健康者，對於被害人因此喪失或減少勞動能力，或
    增加生活上需要時，應負損害賠償責任；不法侵害他人之身體、健康、名譽、自
    由、信用、隱私、貞操，或不法侵害其他人格法益而情節重大者，被害人雖非財
    產上之損害，亦得請求賠償相當之金額額。民法第一百八十四條第一項前段、第
    一百九十一條之二前段、第一百九十三條第一項及第一百九十五條第一項，分別
    著有明文。本件原告關於其本身所受傷害，固與有過失，惟被告既同應負過失責
    任，則揆諸前揭規定，被告對於原告身心所受損害及支出，自應按上開比例負擔
    損害賠償責任。
六、被告應負損害賠償項目及範圍：茲以被告負擔百分之四十過失比例為原則，按原
    告請求賠償之項目與金額？分別審酌如下：
（一）醫療費用部分：經查，原告主張因系爭車禍，致受有左下腋挫傷、左足踝、右
      膝扭傷及左踝跟腱斷裂等傷害，實際支出醫療費用共計一萬零五百九十五元乙
      節，有其提出收據影本及高雄醫學院復函附卷可稽，且為被告所自認，堪可認
      定。茲依上述比例計算，原告得請求被告賠償之醫療費用部分，為四千二百三
      十八元。逾上開部分請求，則無理由。
（二）看護費用部分：
  １、按民法第一百九十三條第一項所謂增加生活上之需要，係指被害以前並無此需
      要，因為受侵害，始有支付此費用之需要而言（最高法院八十八年度台上字第
      一七九一號裁判要旨參照）。
  ２、原告主張伊自九十二年九月二十二日手術翌日即九月二十三日起至九十二年十
      二月二十六日止，有看護必要，並僱用他人看護，總計支出九萬七千一百八十
      元，其中九十二年九月二十三日起至十一月二十三日止，合計支出六萬九千六
      百八十元乙節，業據原告提出收據五張附卷可稽。而按被告對於原告主張支出
      看護費用九萬七千一百八十元乙節，形式上固不予爭執，惟辯稱：原告需要看
      護之期間，應僅為二個月期間等語。經查，原告自九十二年九月二十二日手術
      後，需石膏固定八星期，是無法從事一般勞動工作，確實造成日常生活不便乙
      節，有高雄醫學院上揭函復附卷可稽，堪予認定。是原告主張看護期間二個月
      部分，即屬有據。次查，原告支出看護費用，其中九十二年九月二十三日起至
      十一月二十三日止，合計支出六萬九千六百八十元乙節，業如上述。茲按被告
      應負過失比例計算，原告得請求被告賠償看護費用之損害額，應為二萬七千八
      百七十二元。至原告逾此部分之請求，則屬無據。
（三）薪資損失部分：經查，原告主張車禍發生時，經營燈飾生意，每月薪資一萬六
      千五百元，因傷自九十二年九月一日起至滿六個月止，無法工作等事實，業據
      被告本院審理中陳稱：「．．對於原告主張從九十二年八月三十一日起至九十
      三年六月十日止，無法工作之事實主張不爭執。對原告主張有經營飾之工作
      也不爭執。另對原告主張之基本工薪一萬六千五百元不爭執」（參見本院九十
      三年九月二十四日言詞辯論筆錄）等語自認無訛，並有原告提出勞工保險卡附
      附卷可稽，堪予認定。此外，參以原告九十二年九月二十二日手術後，需石膏
      固定八星期，是無法從事一般勞動工作，至拆掉石膏後，須復健二至三個月乙
      節，有高雄醫學院上開函示附卷可稽，足徵原告主張無法工作之六個月期間，
      確肇因於系爭車禍無訛。從而，被告辯稱：原告無法工作之事實與系爭車禍無
      關，自屬無據。是原告請求被告賠償六個月無法工作之損害，即屬有據。茲依
      原告每月薪資一萬六千五百元及上述比例計算結果，原告得請求被告賠償之薪
      資損害，應為三萬九千六百元〔（一六五００元×六＝九九０００）×０．四
      ＝三九六００元〕。逾上開部分請求，則無理由。
（四）小孩安親班費用部分：
　１、按損害賠償之債，以有損害之發生及有責任原因之事實，並二者之間，有相當
      因果關係為成立要件。故原告所主張損害賠償之債，如不合於此項成立要件者
      ，即難謂有損害賠償請求權存在（最高法院四十八年度台上字第四八一號判例
      要旨參照）。
　２、原告主張其女包佳玉係民國八十五年九月十六生，於事故發生時，因原告受傷
    　，致須送往安親班託人照顧，合計自九十二年十月一日起至九十三年四月十六
　　　日止，每月支出入學費及學雜費，合計四萬二千零二十五元，應由被告負擔賠
　　　償云云，固據提出收據五紙為證。而按被告雖不否認原告支出上開小孩安親費
　　　用，惟辯稱：小孩安親費用係屬原告本來即應支付之小孩教養費，與本件侵害
　　　並無相當因果關係，原告不得請求賠償等語。
  ３、經查，包佳玉係八十五年九月十六日出生，並於九十二年六月十一日自幼稚園
      畢業乙節，有原告提出
      述，足徵包佳玉應於九十二年九月間進入國民小學就讀。次查，原告主張小孩
      安親班費用支出期間，係自九十二年十月一日起至九十三四月十六日止，揆諸
      前揭說明，自屬包佳玉進入國民小學就讀期間，則原告是否仍有全天支安親班
      費用必要，已屬有疑。又查，原告支出所謂之安親班費用，其內容係包括學雜
      費及書籍費乙節，有其提出收據附卷可稽，顯見原告支出之安親班費用，事實
      上並非託人照顧小孩之看顧費用，而係小孩上課教養費用。按之前揭說明，自
      與被告侵害行為無因果關係。抑有進者，本件既准原告請求自九十二年九月二
      十三日起合計二個月之看護費用，則受僱看護原告之人，於原告住處內，自得
      兼照料包佳玉，益徵原告請求被告賠償安親班費用四萬二千零二十五元無據。
      從而，原告請求被告給付此部分費用，即無理由。
（五）非財產損害部分：原告主張因被告侵害行為，受有左下腋挫傷、左足踝、右膝
      扭傷及左踝跟腱斷裂等傷害，自九十二年八月三十一日起至同年九月十九日共
      門診十次，並自九十二年九月二十二起住院開刀至同年九月二十七日止，此後
      仍繼續治療，迄今仍未康復，其精神上受有極大痛苦，爰請求非財產上損害賠
      償十三萬四千七百五十四元等情，並提出診斷證明書等為證。本院審酌係原告
      係民國五十三年一月三十一日出生，高職畢業，於車禍事故發生時，為未滿四
      十歲之成年人，從事飾工作收帳及送貨工作，每月收入薪資一萬六千五百元
      ，名下有二棟房子及一部自用車價值約五百餘萬元之財產等情，業據原告陳述
      綦詳，並有財政部財稅資料附卷可稽，足見原告收入不多，名下財產中等，其
      社會地位及身分普通，工作能力普通，學歷中等；被告係民國七十一年十月三
      日出生，事故發生時為大學四年級之在校學生，名下有二部機車，存款約二萬
      餘元，無不動產等情，業據被告陳述綦詳，並有財政部財稅資料附卷可稽。顯
      見被告無職業、無所得、具有勞動能力，無資產，學歷不低。綜上，堪認被告
      勞動能力及學歷均優於原告；財產及所得則不如原告，社會身分地位，大致相
      當；原告於事故發生時，受有左下腋挫傷及左足踝跟腱斷裂傷，自九十二年八
      月三十一日起至同年九月十九日共門診十次，並自九十二年九月二十二起住院
      開刀至同年九月二十七日止，此後仍繼續治療，迄今仍未康復等情，有診斷證
      明書附卷可稽，足徵原告所受傷勢不輕，且有後遺症，所生損害非輕；末按被
      告迄未與原告達成和解，賠償其損害，並被告應負擔過失責任比例，暨於本院
      審理中，自認原告請求非財產上損害金額十三萬四千七百五十四元適當等兩造
      身分、地位、學歷、經濟能力、原告所受傷害程度、痛苦及被告事後態度等情
      ，認原告請求非財產損害十三萬四千七百五十四元部分為適當。而按本院審酌
      非財產上損害時，既已論及兩造失責任程度，爰不再適用兩造過失比例，予以
      酌減。至逾此部分之請求，即屬無據。
（六）綜上所述，原告得請求被告賠償部分，分別為醫藥費用四千二百三十八元、看
      護費用二萬七千八百七十二元、薪資損失三萬九千六百元及非財產上損害十三
      萬四千七百五十四元，合計二十萬六千四百六十四元，均屬有據。惟按原告業
      已領取汽車強制責任險理賠金額一萬七千八百十五元，依法應予扣除，故本件
      原告得請求被告賠償之金額為十八萬八千六百四十九元。至逾此部分請求，即
      屬無據。
七、末按以身體被傷害而請求金錢賠償者，固不得依民法第二百十三條第二項請求就
    該金錢加給利息，惟被害人如已催告侵權行為人賠償，侵權行為人支付該金錢遲
    延時，則被害人應可依民法第二百三十三條第一項、第二百二十九條第二項之規
    定，請求自催告時起，按年息百分之五計算之法定遲延利息（最高法院七十年台
    上字第六八九號判例要旨及司法院七十四廳刑二字第二五八號函意旨參照）。原
    告提起本件民事訴訟，其附帶民事起訴狀繕本業於九十三年六月十日送達被告，
    有簽收文件附卷可參，堪可認定。從而，原告本於民法第一百八十四條第一項前
    段、第一百九十二條之二、第一百九十三條第一項及第一百九十五條第一項損害
    賠償法律關係，請求被告給付十八萬八千六百四十九元，及自九十三年六月十一
    日起至清償日止，按年息百分之五計算之利息，為有理由，應予准許；逾此部分
    之請求，為無理由，應予駁回。
八、本件所命給付之金額未逾五十萬元，爰依職權宣告假執行。
九、本件事證已臻明確，有關原告提出其餘攻擊、防禦方法及訴訟證據資料，核與本
    件判決結果不生影響，爰不逐一論駁，併此敘明。
十、結論：本件原告之訴，為一部有理由，一部無理由，依民事訴訟法第七十九條、
    第三百八十九條第一項第五款，判決如主文。
中　　　華　　　民　　　國　　九十三　　年　　十二　　月　　三十  　　　日
                             臺灣高雄地方法院民事第二庭
                                         法      官 李昭彥
正本係照原本作成。
如不服本判決，應於送達後廿日內，向本院提出上訴狀並表明上訴理由，如於本判決
宣示後送達前提起上訴者，應於判決送達後十日內補提上訴理由書（須附繕本）。
中　　　華　　　民　　　國　　九十三　　年　　 十二 　月　　三十    　　日
                                         法院書記官 鄭翠蘭
